臺灣臺南地方法院刑事判決　　　　　　100年度交訴字第130號
公　訴　人　臺灣臺南地方法院檢察署檢察官
被　　　告　黃偉一
選任辯護人　吳炳輝律師
上列被告因公共危險等案件，經檢察官提起公訴（99年度營偵字
第1578號），被告於準備程序進行中就被訴事實為有罪之陳述，
經本院合議庭裁定由受命法官獨任進行簡式審判程序後，判決如
下：
    主    文
黃偉一因過失致人於死，處有期徒刑拾月；又駕駛動力交通工具
肇事，致人死而逃逸，處有期徒刑捌月。應執行有期徒刑壹年肆
月。
    事    實
一、黃偉一未領有機車駕駛執照，竟於民國99年4月7日下午，無
    照騎駛車號XRX-227號普通重機車，沿臺南市○○區○○路
    一段由北往南行駛，嗣於同日下午4時35分許，行經該路段
    172號路燈前，欲超越同向前方由陳守芳騎駛之車號VCO-421
    號輕機車，其原應注意機車超車時，應顯示左方向燈並於前
    車左側保持半公尺以上之間隔超過，且依當時情形又無不能
    注意之情事，竟疏未注意及此，未保持安全間隔，即貿然自
    陳守芳之右側超越，而不慎與陳守芳騎駛之機車發生擦撞，
    致陳守芳因此人車倒地而受有蜘蛛網膜下腔出血、暈厥、左
    手擦傷、雙膝挫擦傷併擦傷、右腳擦傷等傷害，經送奇美醫
    院柳營分院急救，再轉院至永康奇美醫院救治，最後轉至行
    政院衛生署署立臺南醫院救治，終因頭部外傷及外傷性硬腦
    膜下腔及蜘蛛網膜下腔出血、心房性擅動及心室搏動加速反
    應、急性心肌梗塞及心室搏動增快、糖尿病、控制不良、雙
    側肺炎、呼吸衰竭併呼吸器支持等症狀而於同年7月17日死
    亡。黃偉一於肇事後，並未對陳守芳採取救護措施，亦未報
    警處理，旋即駕車逃離肇事現場，嗣經警循線查獲上情。
二、案經陳守芳之女陳怡諠訴由臺南市政府警察局新營分局報請
    臺灣臺南地方法院檢察署檢察官偵查起訴。
    理    由
一、本件係經被告黃偉一於準備程序中為有罪之表示，而經本院
    裁定以簡式審判程序加以審理，依刑事訴訟法第273條之2、
    第159條第2項之規定，不適用傳聞法則有關限制證據能力之
    相關規定，合先敘明。
二、訊據被告黃偉一對於上揭事實坦承不諱，並據被害人之女陳
    怡諠於警詢中及警偵中指訴在卷，復有道路交通事故現場圖
    、道路交通事故調查報告表(一)、(二)、衛生署台南醫院診斷證
    明書各1份、奇美醫院柳營分院診斷證明書2份、現場採證照
    片21張、監視器翻拍照片1張（見警卷第11-25頁、第28-29
    頁、第31頁）在卷可稽。又被害人陳守芳係因本件車禍致受
    有蜘蛛網膜下腔出血、暈厥、左手擦傷、雙膝挫擦傷併擦傷
    、右腳擦傷等傷害，經送奇美醫院柳營分院急救，再轉院至
    永康奇美醫院救治，最後轉至行政院衛生署署立臺南醫院救
    治，終因頭部外傷及外傷性硬腦膜下腔及蜘蛛網膜下腔出血
    、心房性擅動及心室搏動加速反應、急性心肌梗塞及心室搏
    動增快、糖尿病、控制不良、雙側肺炎、呼吸衰竭併呼吸器
    支持等症狀而於同年7月17日死亡，亦有法務部法醫研究所
    100年3月3日法醫理字第0990006637號函暨檢附之審查鑑定
    書1份附卷可憑（見偵卷第23-27頁）。按汽車行駛時，駕駛
    人應注意車前狀況及兩車併行之間隔，並隨時採取必要之安
    全措施，又汽車超車時，前行車減速靠邊或以手勢或亮右方
    向燈表示允讓後，後行車始得超越。超越時應顯示左方向燈
    並於前車左側保持半公尺以上之間隔超過，行至安全距離後
    ，再顯示右方向燈駛入原行路線，道路交通安全規則第94條
    第3項、第101條第1項第5款分別定有明文。被告駕車自應注
    意上述道路交通安全，又本件事故發生當時並無不能注意之
    情事，然被告於上揭時、地駕車疏未注意上揭交通安全規則
    ，致與騎乘機車之被害人發生車禍致被害人死亡，被告於本
    件車禍之發生，顯有過失。另本件肇事責任經送請鑑定結果
    ，亦認被告駕駛重機車，右側超越前車時疏未保持安全間隔
    ，為肇事原因。另無駕照駕車、事故後駛離現場，均有違規
    定；陳守芳無肇事因素，此有臺南市政府交通局車輛行車事
    故鑑定委員會100年5月12日南市交鑑字第1000345806號函暨
    南鑑0000000案鑑定意見書、臺灣省車輛行車事故覆議鑑定
    委員會100年7月4日覆議字第1006202592號函各1份在卷可稽
    （見偵卷第41-42頁、第52頁）。是被害人陳守芳係因本件
    車禍死亡，既如前述，則被害人陳守芳之死亡與被告之過失
    行為間，即有相當因果關係。因此，本件被告過失致人於死
    及肇事逃逸之犯行，事證明確，應予依法論科。
三、核被告黃偉一所為，係犯刑法第276條第1項之過失致死罪，
    及同法第185條之4肇事致人死而逃逸罪。被告所犯上開二罪
    間，犯意各別，行為互殊，罪名有異，應予分論併罰。又另
    被告無駕駛執照有證號查詢機車駕駛人資料在卷足參（見本
    院卷第24頁），其無駕駛執照駕車，因而致人死亡，依法應
    負刑事責任，應依道路交通管理處罰條例第86條第1項規定
    ，就其過失致人死亡部分，加重其刑。爰審酌被告於肇事後
    ，未停車察看被害人陳守芳之傷勢，亦未對陳守芳採取救護
    措施，復未報告警察機關且留在現場待警前來處理，即逕行
    駕車離開現場，惡性非輕，並審酌被告之品行、生活狀況、
    智識程度（專科畢業），及犯後於審理時始坦承犯行，迄未
    能與被害人之家屬達成和解賠償損害等一切情狀，分別量處
    如主文所示之刑，並定其應執行之刑。至被告於本院審理時
    陳稱其要養一個八十幾歲的母親，並與其母二人相依為命等
    語，本院審酌被告若因本案入監服刑，其母固然可能有無人
    奉養之情形，然此部分宜由臺南市政府社會局以及其他社會
    福利機構提供相關協助，附此敘明。
據上論斷，應依刑事訴訟法第273條之1第1項、第299條第1項前
段，刑法第185條之4、第276條第1項、第51條第5款，道路交通
管理處罰條例第86條第1項，刑法施行法第1條之1，判決如主文
。
本案經檢察官王誠到庭執行職務。
中    華    民    國   100    年    11    月    16    日
                    刑事第十五庭  法  官  林福來
以上正本證明與原本無異。
如不服本判決應於收受本判決後10日內向本院提出上訴書狀，並
應敘述具體理由。其未敘述上訴理由者，應於上訴期間屆滿後20
日內向本院補提理由書狀（均須按他造當事人之人數附繕本）「
切勿逕送上級法院」。
                                  書記官  李淑惠
中    華    民    國   100    年    11    月    17    日
附錄本判決論罪科刑法條：
刑法第185條之4
駕駛動力交通工具肇事，致人死傷而逃逸者，處6月以上5年以下
有期徒刑。
刑法第276條第1項
因過失致人於死者，處2年以下有期徒刑、拘役或2千元以下罰金
。